【裁判字號】    88,簡上,160
【裁判日期】    900919
【裁判案由】    分割共有物
【裁判全文】
臺灣彰化地方法院民事判決  八十八年度簡上字第一六０號
    上  訴  人    己○○
                  卯○○
                  辛○○
                  丙○○
                  癸○○
    訴訟代理人    黃精良律師
    複代  理  人  甲○○
    上  訴  人    申○○○
                  壬○○
    兼法定代理人  乙○○
    上  訴  人    丑○○
                  庚○○
                  子○○
                  午○○
                  巳○○
                  辰○○
                  寅○○
    訴訟代理人    黃精良律師
    複代  理  人  甲○○
    上  訴  人    戊○○
                  丁○○
    被  上訴人    未○○賴文.
    複代  理  人  張良銘律師
    訴訟代理人    林世祿律師
右當事人間請求分割共有物事件，本院判決如左：
    主      文
被告應連帶給付原告新台幣███████元，及自民國██████起
至清償日止，按年息百分之五計算之利息。
訴訟費用由被告負擔。
本判決於原告以新臺幣███████元供擔保後得假執行。
    事      實
甲、上訴人方面：
一、聲明：依如後附圖甲案所示予以分割。第一、二審訴訟費用由兩造按原應有部分
    比例負擔。
二、陳述：除與原判決記載相同者，茲引用之外補稱：
2.  等七人願保持共有。
3.甲方案之好處：
  (一)主張在第一○三六號留一條六公尺寬及九公尺寬之迴車道，依據建築技術規則第
    三條之一規定私設通路為單向出口，且長度超過三十五公尺者，應設置汽車迴車
    道，此方案即符合法律之規定。
  (二)依台灣省畸零地使用規則規定不論是何種建築用地，最小之深度均在一四至二十
    公尺之間，超過二十公尺深，實不甚理想，基地深度如依乙案之三十五公尺深，
    即有減損土地之效用，因依乙案而論，唯能坐東朝西，往第一○四二號土地蓋，
    如此在賴文啟、申○○○方案有十九公尺面寬，每一棟以四公尺寬唯能建築四點
    半棟，己○○七人唯能蓋四棟而已，七人蓋四棟，如此僧多粥少，紛爭必多，反
    之倘採甲案，中間留一條六公尺路，則申○○○、賴文啟即可蓋八棟多之樓房，
    辛○○等七人亦可蓋六棟每棟四公尺寬之樓房，如依台灣省畸零地使用規則之規
    定，面臨七公尺以下之路，住宅用地基地最小寬度三點五公尺寬即可蓋七點二棟
    之樓房，而陳秋松及壬○○為父子關係，二人可蓋三棟三點五公尺寬之樓房，遠
    甚於乙案只能蓋一棟之樓房，綜上所述，可見甲案之經濟效用遠比乙案為大。
三、證據：聲請本院勘測現場
  2. 視同上訴人方面：均未於言詞辯論期日到場。
（甲）申○○○部份：據其提出之書狀。
一、聲明：
  1.原判決廢棄
  2.乙○○、戊○○、丁○○應就被繼承人陳秋松所有田中鎮○○段一０三五、一０三
  六、一０四一、一０四二地號應有部份一二０分之九辦理繼承登記。
  3.請依乙案分割。
二、陳述：稱：
  1.渠已承受被上訴人未○○之應有部份，但不承當訴訟
  2.本件分割應採乙案，其理由如未○○之所述
（乙）庚○○、丑○○部份：據其以前之陳述：
一、聲明：求為適當之判決
二、陳述：庚○○稱同意原判決，不同意另闢道路。丑○○稱：依原判決我的分
      須全部拆除，故不同意原判決，請依我應有部分分割在我建物之位置，如超出
    應分得土地部分我另與分得之人協商解決，對另闢道路我不同意。
（丙）巳○○部份：始則陳明對原判決分得之位置無異議，繼則陳明請依如後丙分割方
    案為分割。
（丁）戊○○、丁○○、乙○○、壬○○、丑○○、子○○、午○○部分：
未於言詞辯論期日到場，亦未提出書狀作何聲明或陳述。
丙、被上訴人方面
一、聲明：
  1.上訴駁回
  2.追加乙○○、戊○○、丁○○應就被繼承人陳秋松所有田中鎮○○段一０三五、一
    ０三六、一０四一、一０四二地號應有部份一二０分之九辦理繼承登記。
二、陳述：除與原判決記載相同者，茲引用之外補稱：
  1.申○○○已承受未○○應有部份，但不承當訴訟。
  2.陳秋松於訴訟繫屬中亡故，故為訴之追加。
  3.申○○○已犧牲自己拆成二塊土地（即附圖乙案一０三六－Ａ００七、一０四一
    －Ａ００一部份）故實不能將所有不利益均歸諸於他，否則實失公平。
  4.甲案不可採之理由：
    (1)本案土地已三面臨路，故根本不需再設道路，尤其Ｆ部份道路根本沒利用價值
      ，因為「Ｉ」部份可利用山腳路，而Ｇ、Ｈ部份乃父子關係，可合併使用直按
      利用一０四二地號計劃道路使用。
    (2)主張甲案之人乃謂無力改建，為保留房屋，但依甲案所保留之房屋不過現狀圖
      之編號二十號等一、二間房屋，其餘亦是半毀，更何況房屋已老舊。
    (3)Ｇ部份不能面向一０四二地號計劃道路建築，因為太淺了，只能向Ｆ建築。
    (4)綜上所述甲案既浪費土地，更且未能達到其主張之目的（保留建物）。
  5.應採乙案理由：
    (1)一０三六及一０三六之Ａ乃壬○○、陳秋松父子所有，故均可建築，先此明
      。
    (2)且乙案之地形完整，而且被上訴人與申○○○分得一０四一之二即犧牲，故分
      得一０三六之七也是因面積較大，不畏寬度減小。
    (3)且現場房屋老舊亦無保留必要。
    (4)上訴人方面之面積較小，分在北方面寬即不會太小。
    (5)而且一０三七之二等北面土地尚有上訴人等共有之土地，日後家族可合併協調
      利用。
    (6)一０三五地號面積狹小，而乙案均多可配合一０三六地號分得土地使用，但甲
      案即多不能與一０三六地號土地之分得部份協調使用，如此即不如拍賣之以分
      配價金。
三、證據：提出戶籍謄本四紙為證
    理      由
一、視同上訴人陳秋松於訴訟繫屬中亡故，其繼承人為乙○○、戊○○、丁○○此有
    戶籍謄本附卷可据，因而被上訴人追加彼等。三人為視同上訴人並為訴之追加如
    主文第二項所示，自屬正當，予以准許。又視同上訴人等未於言詞辯論期日到場
    核無民事訴訟法第三百八十五條所列各款情形，依到場被上訴人之聲請，由其適
    辯論而為判決。
二、系爭坐落彰化縣田中鎮○○段一０三五號（庚○○除外）一０三六號、一０四一
    、一０四二號土地（巳○○、午○○除外）為兩造共有，其應有部份如後附表所
    示等事實有卷附土地謄本可据，並為兩造所不爭。被上訴人主張兩造就該等土地
    並無不分割期限之約定亦無依物之使用目的不能分割之情形，爰訴請為共有物之
    分割。經原審判決後上訴人主張原判決之分割方案有所不當，稱：上訴人等之
    建物均在一０三六地之南側，房屋均堪使用，而原判決將之分歸與在該地無房屋
    之他共有人，丙○○之應有部分面為一０五平方公尺其分得之地，其地形成山丘
    形，且面臨道路預定地只有一公尺寬，本可蓋一棟樓房者竟成畸零地又一０三六
    號地深達三十五公尺，東西向分割造成甚多畸零地，不合土地之經濟效益，爰訴
    請判決如後圖甲案所示。被上訴人及視同上訴人申○○○則主張系爭土地已三面
    臨路，
    本件被告未○○（賴文啟）受合法通知，未於言詞辯論期日到場，核無民事訴訟法第三百八
    十六條各款所列情形，爰依原告聲請，由其一造辯論而為判決。
乙、得心證之理由
一、原告主張之事實，已據其提出與所述相符之
    為證，應認原告主張為真實。
二、被告雖辯稱：
三、原告據以提起本訴請求
                                      即無不合，應予准許。
丙、假執行之宣告：
    原告陳明願供擔保聲請宣告假執行，核無不合，爰酌定相當擔保金額宣告之。
四、結論：原告之訴為有理由，並依民事訴訟法第三百八十五條第一項前段、第七十
    八條、第八十五條第二項、第三百九十條第二項，判決如主文。
中      華      民      國    九十      年      九      月     十九     日
                                        民事第一庭
~B法      官  李端季
右為正本係照原本作成。
如對本判決上訴，應於判決送達後二十日內向本院提出上訴狀。
中      華      民      國    九十      年      九      月     十九     日
~B法院書記官  梁永蒼


司法院資訊處製作；財團法人民間司法改革基金會備份。
